【裁判字號】    99,聲,1784
【裁判日期】    991118
【裁判案由】    聲請解除限制出境
【裁判全文】
臺灣士林地方法院刑事裁定              99年度聲字第1784號
聲  請  人
即  被  告  甲○○原名畢孟訓.
上列聲請人即被告因本院98年度訴字第144 號違反政府採購法等
案件，聲請解除限制住居，本院裁定如下：
    主  文
聲請駁回。
    理  由
一、聲請意旨略以：被告畢孟訓於上開案件偵審均遵期到庭，從
    未有無故不到庭之情形，且被告之配偶郭瑞鵑已自加拿大返
    臺長期定居，足證被告無逃亡動機及理由，無刑事訴訟法第
    101 條第1 項第1 款之羈押原因存在；本件檢察官係經被告
    同意進入共同被告苗延柏、楊淑媚辦公室搜索，倘被告有何
    刻意湮滅證據之行為，豈致主動配合檢方調查，況起訴書所
    列之證據，皆已扣押在案，被告毫無湮滅、偽造或變造之機
    會，除非證據、共犯位於國外，否則殊難認有何因此限制被
    告出境之必要；本案之各項證據包括證人均已於審判中調查
    完畢，要無可能有刑事訴訟法第101 條第1 第2 款之情形而
    須限制被告出境；被告遭起訴涉犯之刑事處罰規定，均非最
    輕本刑有期徒刑5 年以上之罪，與刑事訴訟法第101 條第1
    項第3 款規定不符，被告既無刑事訴訟法第101 條第1 項各
    款情形，亦未妨礙訴訟進行及證據調查，實無限制住居必要
    ，請准予解除云云。
二、按限制被告出境，僅在限制被告應居住於我國領土範圍內，
    不得擅自出國，俾便於訴訟程序之進行，較之限制居住於某
    市某縣某鄉某村，其居住之範圍更為廣闊，是「限制出境」
    與「限制住居」名稱雖有不同，然「限制出境」仍屬「限制
    住居」之處分（最高法院85年度臺抗字第409 號裁定參照）
    。是限制被告出境、出海之目的在防止被告逃亡，確保被告
    能於審判時到庭，以利刑事訴訟程序之進行，考量解除限制
    出境、出海與否，自應以訴訟之進行及證據之調查是否因此
    而受影響為判斷依據，並按訴訟進行程度及其他一切情狀，
    由受訴法院依法裁量。又限制住居僅在保全刑事偵查、審判
    、執行之順利進行，屬於刑事訴訟之保全程序，非為確定被
    告對於本案是否應負擔罪責或是否應科處刑罰之問題，有關
    限制住居之事由是否具備、與限制住居必要性之審酌，並毋
    須如同本案有罪之判決，應採嚴格證明法則，將所有犯罪事
    實證明至「無合理懷疑之確信程度」，倘依卷內證據，堪認
    被告犯罪嫌疑重大，並有出境滯留他國不歸而逃亡之可能性
    存在，足以影響審判之進行或刑罰之執行，依法得為必要之
    限制出境強制處分，以確保被告到庭接受審判或執行。
三、經查，被告畢孟訓（現更名為甲○○）因上開違反政府採購
    法等案件，經本院於民國98年5 月12日訊問被告後，准以新
    臺幣（下同）1 佰萬元具保停止羈押，並限制出境、出海、
    住居在案。上開案件經本院於99年10月29日以被告畢孟訓與
    共同被告苗延柏共犯政府採購法第87條第4 項之妨害投標罪
    、非法持有槍砲之主要零件罪共2 罪，經減刑後，判處被告
    畢孟訓應執行有期徒刑1 年3 月，併科罰金5 萬元在案（尚
    未確定），有上開案件卷附判決書可稽，足見被告畢孟訓犯
    罪嫌疑確屬重大；況被告畢孟訓於本案審理中否認犯行，就
    所犯非法持有槍砲主要零件彈匣部分，其辯稱彈匣來源為國
    外槍彈原廠之德國籍技師攜帶入境云云，為本院所不採，此
    部分若被告於上訴審執詞抗辯，即須再行調查，難認無串證
    之虞；且本件判決尚未確定，仍有保全上訴審審判之進行，
    或待判決確定後，確保被告到案執行之必要。本院審酌本件
    仍有保全被告到庭受審或執行之必要，限制出境已屬干預基
    本權最為輕微之手段，依卷附證據，亦難認被告有何必須出
    境之迫切情形，權衡利害後，認仍有限制被告出境之必要。
    是本院前所為之限制出境、出海、住居之原因尚未消滅，被
    告所為解除上開限制處分之聲請，礙難准許，應予駁回。
四、依刑事訴訟法第220條，裁定如主文。
中    華    民    國    99    年    11    月    18    日
                  刑事第六庭審判長法  官  杜惠錦
                                  法  官  梁哲瑋
                                  法  官  陳美彤
以上正本證明與原本無異
如不服本裁定應於送達後5日內向本院提出抗告狀
                                  書記官  吳旻玲
中    華    民    國    99    年    11    月    18    日

司法院資訊處製作；財團法人民間司法改革基金會備份。
